【裁判字號】    95,訴,266
【裁判日期】    951031
【裁判案由】    損害賠償
【裁判全文】
臺灣嘉義地方法院民事判決               95年度訴字第266號
原      告  丁○○
            戊○○
兼  前二人
法定代理人  丙○○
法定代理人  己○○
被      告  甲○○
                      （現於嘉義監獄鹿草分監執行中）
            乙○○
前   一人
訴訟代理人  吳聰億律師
上列當事人間請求損害賠償事件，經本院刑事庭裁定移送前來，
本院於民國95年10月30日言詞辯論終結，判決如下：
    主    文
被告甲○○應給付原告丁○○新臺幣參萬貳仟伍佰陸拾元、原告
戊○○新臺幣貳萬壹仟壹佰參拾元、原告丙○○新臺幣貳萬壹仟
玖佰參拾元，及均自民國九十五年四月三日起至清償日止按週年
利率百分之五計算之利息。
原告其餘之訴駁回。
訴訟費用由被告甲○○負擔百分之十三，餘由原告負擔。
本判決第一項得假執行。
原告其餘假執行之聲請駁回。
    事實及理由
甲、程序方面：
    訴狀送達後，原告不得將原訴變更或追加他訴。但有下列各
    款情形之一者，不在此限：…三、擴張或減縮應受判決事項
    之聲明者。民事訴訟法第255條第1項第3款定有明文。原告
    丙○○起訴原請求被告應連帶給付新臺幣（下同）362,926
    元，及自刑事附帶民事起訴狀繕本送達之翌日起至清償日止
    按週年利率5%計算之利息，嗣減縮為201,930元（本院卷74
    頁）及上開按法定利率計算之遲延利息，依上開民事訴訟法
    規定，尚無不合，應予准許。
乙、實體方面：
壹、原告起訴聲明：１、被告應連帶給付原告丙○○201,930元
    、原告丁○○202,560元、原告戊○○201,130元，及均自刑
    事附帶民事起訴狀繕本送達之翌日起（即民國95年4月3日）
    至清償日止，按週年利率5%計算之利息，２、願供擔保請准
    宣告假執行，而主張下列各情：
一、被告甲○○於94年11月19日晚間11時許，酒後駕駛被告乙○○所有牌照號碼為VS－7482之汽車，沿嘉義縣大林鎮○○路
    由西往東方向行駛，行經嘉義縣大林鎮○○路162縣道8.4公
    里處，超速跨越分向限制線駛入對向車道而撞及於嘉義縣大
    林鎮○○路由東往西方向行駛由原告丙○○所駕駛附載其子
    女即原告戊○○、丁○○之汽車，致丙○○前額、左腿挫擦
    傷，原告丁○○臉部撕裂傷、上唇及舌頭撕裂傷、左側正中
    門齒脫位移位鬆動，原告戊○○胸部挫傷、右側第5趾挫傷
    。被告甲○○上開傷害行為業經鈞院95年度交易字第22號刑
    事判決有罪確定，其應對原告負侵權行為損害賠償責任。被
    告乙○○明知被告甲○○之普通小客車駕駛執照業遭吊銷，
    仍將其所有之汽車借予被告甲○○使用，其應與被告甲○○
    負連帶損害賠償責任，爰依民法第184條第1項、第185條、
    第191條之2之法律關係請求被告連帶給付如上開聲明所示。
二、原告請求之項目及金額分別如下：
（一）原告丁○○：
      醫療費用2,560元。原告左側正中門齒牙髓壞死而須製作
      假牙，此對正值花樣年華之原告實係重大打擊，故請求非
      財產上之損害賠償200,000元，合計202,560元。
（二）原告戊○○：
      醫療費用1,130元，原告上開傷勢業對其幼小心靈造成難
      以抹滅之創痛，故請求非財產上之損害賠償200,000元，
      合計201,130元。
（三）原告丙○○：
      醫療費用1,930元，原告至今左大腿仍行動不便且無法側
      睡，故請求非財產上之損害賠償200,000元，合計201,930
      元。
貳、被告抗辯：
一、被告甲○○聲明：原告之訴駁回，而以下列情詞置辯：
    伊有過失傷害原告之行為，願賠償原告醫療費用，惟原告請
    求非財產上之損害賠償金額過高。
二、被告乙○○聲明：１、原告之訴駁回，２、願供擔保請准宣
    告免為假執行，而以下列情詞置辯：
    系爭汽車為被告之夫即被告甲○○之兄方湘傑出資購買而登
    記被告為車主，平日均由方湘傑使用，被告無駕照亦不會開
    車。被告於94年11月即入院照護罹癌病重之方湘傑，故不知
    被告甲○○何時至家中取走車鑰匙而駕駛系爭汽車，亦不知
    被告甲○○之駕照有無經吊銷，是被告並無何過失行為，且
    與原告損害間亦無相當因果關係。
參、本院判斷：
一、原告主張被告甲○○於上開時地酒醉駕駛被告乙○○所有之
    汽車超速駛入對向車道而撞及原告丙○○所駕駛附載原告戊○○、丁○○之汽車，致丙○○前額、左腿挫擦傷，原告丁○○臉部撕裂傷、上唇及舌頭撕裂傷、左側正中門齒脫位移
    位鬆動，原告戊○○胸部挫傷、右側第5趾挫傷。被告甲○○上開過失傷害行為業經本院95年度交易字第22號刑事判決
    有罪確定。上開各情，有95年度交易字第22號刑事判決、財
    團法人嘉義基督教醫院（下稱嘉義基督教醫院）診斷證明書
    附卷為憑，本院復依職權調取上開刑事卷宗核閱屬實，被告
    對此亦不爭執，應認為真實。
二、損害賠償之債，以有損害之發生及有責任原因之事實，並二
    者之間，有相當因果關係為成立要件。故原告所主張損害賠
    償之債，如不合於此項成立要件者，即難謂有損害賠償請求
    權存在。所謂相當因果關係，係以行為人之行為所造成之客
    觀存在事實，依經驗法則，可認通常均可能發生同樣損害之
    結果而言；如有此同一條件存在，通常不必皆發生此損害之
    結果，則該條件與結果並不相當，即無相當因果關係。最高
    法院48年臺上字第481號判例、90年度臺上字第772號判決意
    旨得資參照。經查：縱認被告乙○○知悉被告甲○○駕照業
    遭吊銷而仍將系爭汽車借予被告甲○○使用一節屬實，然系
    爭車禍係因被告甲○○酒後駕車超速行駛至對向車道所致而
    非被告乙○○出借汽車之行為，且將汽車借予無駕照之人使
    用，於一般情形下，並不必然均導致車禍之結果，故被告乙○○之行為與系爭車禍發生間並無相當因果關係，原告主張
    被告乙○○亦應負侵權行為損害賠償責任，於法未合，而不
    可採。
三、因故意或過失，不法侵害他人之權利者，負損害賠償責任。
    汽車、機車或其他非依軌道行駛之動力車輛，在使用中加損
    害於他人者，駕駛人應賠償因此所生之損害。不法侵害他人
    之身體、健康、名譽、自由、信用、隱私、貞操，或不法侵
    害其他人格法益而情節重大者，被害人雖非財產上之損害，
    亦得請求賠償相當之金額。民法第184第1項前段、第191條
    之2前段、第195條第1項前段分別定有明文。被告甲○○過
    失不法侵害原告之身體權、健康權致其各受有損害，依上開
    民法規定，被告甲○○應負侵權行為損害賠償責任，爰就原
    告請求之項目及金額分別審酌如下：
（一）醫療費用：
      本院審核卷附原告所提醫療費用收據之就診科別、就診日
      期，認原告丁○○支出之2,560元、原告戊○○支出之1,1
      30元、原告丙○○支出之1,930元，各係治療其傷勢所必
      要，且被告甲○○於本院審理時亦陳稱願賠償上開醫療費
      用，故原告此部分請求，應予准許。
（二）非財產上之損害賠償：
      原告丙○○前額、左腿挫擦傷，原告戊○○胸部挫傷、右
      側第5趾挫傷，其傷勢尚非嚴重，其所受精神痛苦尚非重
      大。原告丁○○除臉部撕裂傷、上唇及舌頭撕裂傷外，其
      因左側正中門齒脫位移位鬆動致牙髓壞死，而有以假牙填
      補之必要，此有嘉義基督教醫院診斷證明書附卷為憑；被
      告係過失；原告丁○○係高中一年級學生，原告戊○○為
      國小六年級學生，原告丁○○、戊○○於93年至94年查無
      綜合所得稅申報資料，名下均無動產、不動產。原告丙○○國中畢業，車禍發生前為送貨司機，月薪約20,000元，
      目前無業，已婚，育有二名子女，93年薪資所得11,200元
      ，94年薪資所得46,000元，名下無動產、不動產。被告甲○○國中畢業，事發前於鐵工廠工作，月薪約24,000元，
      已婚，育有二名子女，目前無業，93年薪資所得213,770
      元，94年薪資所得19,250元，名下有3輛汽車，此有本院
      依職權函財政部臺灣省南區國稅局民雄稽徵所檢附兩造93
      年至94年綜合所得稅各類所得資料及財產歸屬清單在卷為
      憑。本院審酌上開原告傷勢及其精神痛苦程度、被告加害
      情形、兩造教育程度、身分、地位、經濟情況，認原告丁○○、戊○○、丙○○所得請求非財產上之損害賠償，依
      序以30,000元、20,000元、20,000元為適當，其各逾上開
      金額之請求，實屬過當，而不應准許。
四、綜前所述，原告丁○○、戊○○、丙○○依侵權行為之法律
    關係，依序請求被告甲○○給付32,560元、21,130元、21,9
    30元，及均自刑事附帶民事起訴狀繕本送達之翌日起（即95
    年4月3日）至清償日止按週年利率5%計算之利息，為有理由
    ，應予准許，原告各逾上開範圍之請求，為無理由，應予駁
    回。
肆、因本件事實業臻明確，故兩造其餘攻擊、防禦方法及所提證
    據，即無須再予審酌，爰未逐一論述，附此敘明。
伍、本件因原告勝訴部分所命被告給付之金額未逾500,000元，
    故本院引據民事訴訟法第389條第1項第5款規定，依職權宣
    告假執行。至於原告敗訴部分之假執行聲請，即因訴之駁回
    而失依據，故併予駁回。
陸、結論：原告之訴一部為有理由，一部為無理由，依民事訴訟
    法第79條、第85條第1項前段、第389條第1項第5款，判決如
    主文。
中    華    民    國    95    年    10    月    31    日
                        法  官  陳琪媛
以上正本係照原本作成
如對本判決上訴須於判決送達後20日內向本院提出上訴狀
中    華    民    國    95    年    10    月    31    日
                        書記官  林柑杏


司法院資訊處製作；財團法人民間司法改革基金會備份。
